臺灣高等法院刑事裁定
111年度聲字第901號
聲  請  人
即 受刑 人  謝旻蓉





上列聲明異議人即受刑人因公共危險等案件，對臺灣桃園地方檢
察署檢察官之執行指揮（110年執酉字第6482號、110年執酉字第
6483號、110年執再酉字第541號等），聲明異議，本院裁定如下
：
    主  文
聲明異議駁回。
    理  由
一、聲明異議意旨略以：憲法保障人民自由權及訴訟權，不得剝
    奪人身自主權，且行政機關作成限制或剝奪人民自由或權利
    之行政處分前，應給予該處分相對人陳述意見，詎臺灣桃園
    地方檢察署（下稱桃園地檢）檢察官吳佳美事先未給予聲明
    異議人即受刑人謝旻蓉（下稱聲請人）陳述機會，亦未正當
    合法製作執行訊問筆錄，嗣經臺灣桃園地方法院（下稱桃園
    地院）以110年度聲字第3269號裁定撤銷桃園地檢執行指揮
    命令，桃園地檢遂於110年11月1日及同年月5日傳喚聲請人
    到庭補其筆錄作業，實已違背行政訴訟程序之明顯瑕疵，其
    事後所為之裁量之刑責，自非所論。又聲請人於當庭即110
    年11月1日及同年月5日未製作筆錄前即已先行提出拒簽，並
    未經聲請人出自意願訊問筆錄，桃園地檢檢察官自行製作筆
    錄，亦當庭提出異議，檢察官為維護個人行政疏失，而加重
    罪名於聲請人，此可調閱訊問影像及錄音紀錄可明。檢察官
    應衡量聲請人當時所屬情形，理應先行釋放，或靜待院檢討
    論權衡；聲請人因職責所在，無法入監服刑，且聲請人所犯
    犯罪類型情節尚非複雜，案情單純，非重大刑案，理應當庭
    准予聲請人易服社會勞動之聲請，而非強制入監，此已造成
    聲請人職業、家庭關係極大損失，不法侵害人格權等語。
二、按刑事訴訟法第484條規定，受刑人或其法定代理人或配偶
    以檢察官執行之指揮為不當者，得向諭知該裁判之法院聲明
    異議。上開所稱諭知該「裁判」之法院，乃指對被告為有罪
    判決，於主文內實際宣示其主刑、從刑之裁判而言（最高法
    院111年度台聲字第6號裁定參照）；又受刑人或其法定代理
    人或配偶以檢察官執行之指揮為不當者，得向諭知該裁判之
    法院聲明異議，固為刑事訴訟法第484條所明定。但該條所
    稱「諭知該裁判之法院」，乃指對被告之有罪判決，於主文
    內實際宣示其主刑、從刑之裁判而言，若判決主文並未諭知
    主刑、從刑，係因被告不服該裁判，向上級法院提起上訴，
    而上級法院以原審判決並無違誤，上訴無理由，因而維持原
    判決諭知「上訴駁回」者，縱屬確定之有罪判決，但因對原
    判決之主刑、從刑未予更易，其本身復未宣示如何之主刑、
    從刑，自非該條所指「諭知該裁判之法院」(最高法院106年
    度台抗字第305號裁定參照)。倘受刑人或其法定代理人或配
    偶，以檢察官執行之指揮為不當，向該無管轄權之第一審法
    院聲明異議，該法院應以其聲明為不合法，裁定予以駁回（
    最高法院110年度台抗字第1992號裁定參照）。
三、經查：
(一)聲請人前因偽造文書案件，經桃園地院以107年度審訴字第1
    05號判決判處有期徒刑3月（共6罪），應執行有期徒刑8月
    （得易科罰金，下稱甲案），聲請人上訴後，經本院以108
    年度上訴字第2088號判決上訴駁回確定，並移送桃園地檢以
    109年度執字第10573號執行；另因肇事逃逸、過失傷害等案
    件，經桃園地院以109年度交訴字第84號判決判處有期徒刑6
    月（不得易科罰金、但得易服社會勞動，下稱乙案）、3月
    （得易科罰金、得易服社會勞動，下稱丙案）確定，嗣經移
    送桃園地檢分別以110年度執字6482、6483號案件執行；復
    因聲請人經桃園地院另案通緝並緝獲後，羈押於法務部矯正
    署桃園看守所，經桃園地檢執行檢察官先後核發110年執酉
    字第6482號（乙案）、110年執酉字第6483號（丙案）及110
    年執再酉字第541號執行指揮書（甲案）而發監執行，聲請
    人對執行檢察官上開執行指揮不服提出異議，再經桃園地院
    以110年度聲字第3269號裁定撤銷上開桃園地檢檢察官110年
    執酉字第6482號、110年執酉字第6483號、110年執再酉字第
    541號執行指揮命令；又桃園地檢依職權以110年度執聲字第
    2399號向桃園地院就上開甲、丙二案聲請定應執行刑，經臺
    灣桃園地方法院以110年度聲字第3616號裁定應執行有期徒
    刑10月，聲請人不服提起抗告，經本院110年度抗字第1995
    號裁定以聲請人抗告逾期駁回聲請人之抗告，聲請人不服提
    起再抗告，再經最高法院111年度台抗字第260號駁回抗告確
    定等情，有本院被告前案紀錄表、網路判決書查詢資料等在
    卷可按（本院卷第13至28、33至67頁）。是關於聲請人前開
    甲、乙、丙三案之執行指揮案件或前開應執行刑案件，本院
    均非上開案件實際宣示其主刑、從刑裁判之法院，先予說明
    。
(二)聲請人以桃園地檢檢察官於110年11月1日及同年月5日所為
    之訊問筆錄業經聲請人先行提出拒簽，桃園地檢猶為補其筆
    錄作業、維護其行政疏失自行製作筆錄，所為實有瑕疵云云
    。惟桃園地檢執行檢察官就前開甲、乙、丙三案之執行指揮
    案件或前開應執行刑案件，本院均非實際宣示其主刑、從刑
    裁判之諭知該「裁判」之法院，業如前述，而應係桃園地院
    為實際諭知罪刑之法院，則依首揭說明，本院對聲請人本件
    聲明異議並無管轄權，聲請人誤向本院聲明異議，於法不合
    ，應予駁回。
據上論斷，依刑事訴訟法第486條，裁定如主文。
中　　華　　民　　國　　111 　年　　3 　　月　　11　　日
                  刑事第三庭    審判長法　官  張惠立
                                      法　官  鄭昱仁
                                      法　官  劉兆菊
以上正本證明與原本無異。
如不服本裁定，應於收受送達後五日內向本院提出抗告狀。
                                      書記官  陳嬿如
中　　華　　民　　國　　111 　年　　3 　　月　　11　　日